【裁判字號】    98,訴,1548
【裁判日期】    990331
【裁判案由】    違反毒品危害防制條例
【裁判全文】
臺灣屏東地方法院刑事判決              98年度訴字第1548號
公  訴  人  臺灣屏東地方法院檢察署檢察官
被      告  甲○○
上列被告因違反毒品危害防制條例案件，經檢察官提起公訴（98
年度毒偵字第1738號），被告於本院準備程序就被訴事實為有罪
之陳述，經合議庭裁定由受命法官獨任進行簡式審判程序，並判
決如下：
    主  文
甲○○施用第一級毒品，累犯，處有期徒刑柒月，扣案之注射針
筒壹支沒收銷燬。
    事  實
一、甲○○前因施用毒品案件，經本院以88年度毒聲字第1460號
    裁定送觀察、勒戒，認有繼續施用毒品之傾向，復經本院以
    88年度毒聲字第1635號裁定令入戒治處所施以強制戒治，於
    民國89年8 月7 日執行完畢，並由臺灣屏東地方法院檢察署
    檢察官以88年度偵字第4913號、89年度戒毒偵字第400 號、
    89年度毒偵字第1405號為不起訴處分確定。又因施用毒品案
    件，經同署檢察官以91年度毒偵字第1593號提起公訴並聲請
    強制戒治，強制戒治部分經本院以91年度毒聲字第1573號裁
    定令入戒治處所施以強制戒治，於92年9 月12日停止戒治轉
    執行有期徒刑，起訴部分則經臺灣高等法院高雄分院以92年
    度上訴字第1383號判決處有期徒刑10月確定；另因竊盜案件
    ，經臺灣高雄地方法院以92年度簡字第1982號判決處有期徒
    刑6 月確定，上開2 案所處之刑經定應執行刑為有期徒刑1
    年3 月確定，於94年7 月1 日縮刑期滿執行完畢。詎仍未戒
    絕毒癮，明知海洛因業經行政院公告列為毒品危害防制條例
    第2 條第2 項第1 款之第一級毒品，不得施用、持有，竟基
    於施用第一級毒品海洛因之犯意，於98年10月1 日14時許，
    在其屏東縣里港鄉○○村○○路67號住處，以將海洛因置於
    注射針筒摻水稀釋後注射之方式，施用海洛因1 次。嗣於同
    日21時35分許，甲○○在屏東縣里港鄉○○村○○路69號前
    因另涉竊盜案件為警查獲，遂於前揭犯罪事實未為有偵查權
    限之機關或公務員發覺前，主動自其褲袋內取出注射針筒1
    支為警扣案，而向警員自首犯行，復同意由警為其採尿液送
    驗，結果呈第一級毒品陽性反應，嗣並接受裁判。
二、案經屏東縣政府警察局里港分局報告臺灣屏東地方法院檢察
    署檢察官偵查起訴。
    理  由
一、按簡式審判程式之證據調查，不受刑事訴訟法第159 條第1
    項所定：「被告以外之人於審判外之言詞或書面陳述，不得
    作為證據。」之限制，此見同法第273 條之2 規定甚明。是
    本判決下列所引用之被告以外之人於審判外所為之陳述，依
    前揭法律規定，均得作為證據，先予敘明。
二、(一)上開犯罪事實，業據被告甲○○坦承不諱，並有卷附之扣
      押筆錄暨扣押物品目錄表各1 份（見警卷第17至20頁）及
      扣案之注射針筒1 支可資佐證。而被告為警查獲後所排放
      之尿液經採樣送驗，以酵素免疫分析法檢驗及氣相層析質
      譜儀法確認檢驗結果，於鴉片類呈陽性反應，有屏東縣警
      察局里港分局毒品案件涉嫌人尿液採證編號姓名對照表（
      見警卷第23頁）及臺灣檢驗科技股份有限公司98年10月20
      日出具之濫用藥物尿液檢驗報告（見偵卷第11頁）各1 紙
      附卷足稽。至扣案之注射針筒1 支，經以毒品檢驗試劑檢
      驗後，呈海洛因、嗎啡陽性反應，有屏東縣政府警察局里
      港分局查獲涉嫌毒品危害防制條例案毒品初步檢驗報告表
      1 紙在卷可參（見警卷第25頁），俱徵被告前揭不利於己
      之自白與事實相符。
    (二)按施用第一、二級毒品為犯罪行為，毒品危害防制條例第
      10條定有處罰明文。故施用第一、二級毒品者，依前揭規
      定本應科以刑罰。惟基於刑事政策，對合於一定條件之施
      用者，則依同條例第20條、第23條之規定，施以觀察、勒
      戒及強制戒治之保安處分。又毒品危害防制條例於92年7
      月9 日修正公佈，自93年1 月9 日施行，其中第20條、第
      23條將施用毒品之刑事處遇程式，區分為「初犯」及「5
      年內再犯」、「5 年後再犯」。依其立法理由之說明：「
      初犯」，經觀察、勒戒或強制戒治後，應為不起訴處分或
      不付審理之裁定；經觀察、勒戒或強制戒治執行完畢釋放
      後，「5 年內再犯」者，因其再犯率甚高，原實施之觀察
      、勒戒及強制戒治既已無法收其實效，爰依法追訴或裁定
      交付審理。至於經觀察、勒戒或強制戒治執行完畢釋放後
      ，「5 年後再犯」者，前所實施之觀察、勒戒或強制戒治
      已足以遮斷其施用毒品之毒癮，為期自新及協助其斷除毒
      癮，仍適用「初犯」規定，先經觀察、勒戒或強制戒治之
      程式。從而依修正後之規定，僅限於「初犯」及「5 年後
      再犯」2 種情形，始應先經觀察、勒戒或強制戒治程式。
      倘被告於5 年內已再犯，經依法追訴處罰，縱其第3 次（
      或第3 次以上）再度施用毒品之時間，在初犯經觀察、勒
      戒或強制戒治執行完畢釋放5 年以後，已不合於「5 年後
      再犯」之規定，且因已於「5 年內再犯」，顯見其再犯率
      甚高，原實施觀察、勒戒或強制戒治，已無法收其實效，
      即應依該條例第10條處罰（最高法院97年9 月9 日97年度
      第5 次刑事庭會議決議參照）。本案被告於88年間因施用
      毒品案件，經本院裁定送觀察、勒戒，認有繼續施用毒品
      之傾向，復經本院裁定令入戒治處所施以強制戒治，於89
      年8 月7 日執行完畢，並由臺灣屏東地方法院檢察署檢察
      官為不起訴處分確定後，又於91年間因施用毒品案件，經
      同署檢察官提起公訴並聲請強制戒治，起訴部分經臺灣高
      等法院高雄分院以92年度上訴字第1383號判決處有期徒刑
      10月確定等情，有臺灣高等法院被告前案紀錄表在卷可稽
      ，則被告前因犯施用毒品罪，經強制戒治執行完畢釋放後
      ，5 年內既已再犯施用毒品罪，並經依法追訴處罰，縱本
      次施用毒品之時間，係在前次施用毒品經強制戒治執行完
      畢釋放5 年以後，仍與「5 年後再犯」有別，而無毒品危
      害防制條例第20條第3 項之適用，自應依法追訴審判。
    (三)綜上所述，本案事證明確，被告施用第一級毒品犯行洵堪
      認定，應予依法論科。
三、按海洛因屬毒品危害防制條例第2 條第2 項第1 款規定之第
    一級毒品，核被告所為，係犯同條例第10條第1 項之施用第
    一級毒品罪。被告施用海洛因前後持有第一級毒品之低度行
    為，為其施用之高度行為所吸收，不另論罪。被告有如犯罪
    事實項下所載之前科紀錄，有臺灣高等法院被告前案紀錄表
    1 份附卷可稽，其於徒刑執行完畢後5 年內，故意再犯本案
    有期徒刑以上之罪，為累犯，應依刑法第47條第1 項規定加
    重其刑。被告於施用海洛因後另因竊盜案件為警查獲，即主
    動交付注射針筒1 支為警扣案，並向屏東縣政府警察局里港
    分局三和派出所警員坦認前揭施用毒品犯行一事，有該分局
    偵查佐李湘俊製作之刑事案件報告書1 份存卷可證（見偵卷
    第1 頁），則被告上開犯行於未為有偵查權限之機關或公務
    員知悉前，即向該管公務員自承犯罪，嗣並接受裁判，乃該
    當自首之要件，爰依刑法第62條前段之規定減輕其刑，並依
    法先加後減之。爰審酌被告前因施用毒品案件送觀察、勒戒
    、強制戒治並經判刑確定執行完畢，仍不知戒絕，又觸犯本
    件犯行，顯示其定力不足、意志不堅、易受外界誘惑，惟於
    本院審理中坦承犯行，態度良好，併其之生活狀況、品行、
    智識程度等一切情狀，量處如主文所示之刑。至扣案之注射
    針筒1 支，因殘留微量第一級毒品難以析離，爰依毒品危害
    防制條例第18條第1 項前段諭知沒收銷燬。
據上論斷，應依刑事訴訟法第273 條之1 第1 項、第299 條第1
項前段，毒品危害防制條例第10條第1 項、第18條第1 項前段，
刑法第11條、第47條第1 項、第62條前段，判決如主文。
本案經檢察官潘國威到庭執行職務。
中    華    民    國    99    年     3    月    31    日
                  刑事第三庭    法  官  李珮妤
以上正本證明與原本無異。
如不服本判決應於收受判決後10日內向本院提出上訴書狀，並應
敘述具體理由；其未敘述上訴理由者，應於上訴期間屆滿後20日
內向本院補提理由書（均須按他造當事人之人數附繕本）「切勿
逕送上級法院」。
中    華    民    國    99    年    3     月    31    日
                                書記官  劉淑蓉
附錄本案論罪科刑法條：
毒品危害防制條例第10條第1項
施用第一級毒品者，處 6 月以上 5 年以下有期徒刑。

司法院資訊處製作；財團法人民間司法改革基金會備份。
